【裁判字號】    99,消債更,268
【裁判日期】    991005
【裁判案由】    更生事件
【裁判全文】
臺灣板橋地方法院民事裁定           99年度消債更字第268號
聲請人即債務人  乙○○
上列當事人因消費者債務清理事件之保全處分，本院裁定如下：
    主    文
保全處分之聲請駁回。
    理    由
一、按法院就更生或清算之聲請為裁定前，得因利害關係人之聲
    請或依職權，以裁定為下列保全處分：（一）債務人財產之
    保全處分；（二）債務人履行債務及債權人對於債務人行使
    債權之限制；（三）對於債務人財產強制執行程序之停止；
    （四）受益人或轉得人財產之保全處分；（五）其他必要之
    保全處分；前項保全處分，除法院裁定開始更生或清算程序
    外，其期間不得逾60日，消費者債務清理條例第19條第1項
    、第2項前段定有明文，依其立法理由，可知保全處分之目
    的，除為保持債務人之財產，避免債權人透過強制執行程序
    ，或債務人透過處分財產之方式，致債務人財產減少外，亦
    兼為維持債權人間之公平受償，及使債務人有重建更生之機
    會，故縱債務人財產有減少之可能，倘不影響債權人之公平
    受償及債務人更生之機會，仍無保全之必要。次依同條例第
    48條：「法院裁定開始更生程序後，對於債務人，對於債務
    人不得開始或繼續訴訟及強制執行程序。但有擔保或有優先
    權之債權，不在此限」、第68條前段：「更生不影響有擔保
    或有優先權之債權人之權利」等規定，可知有擔保或有優先
    權之債權人就其債權之行使不因更生程序之開始而受影響，
    其債權既有擔保或優先權，本有優先受償之地位，是其於法
    院裁定開始更生前就該債權聲請強制執行，因不影響其他普
    通債權人之公平受償，與法院是否准許更生亦無必然關連，
    而無限制其權利行使之必要。
二、本件聲請意旨略以：債務人如坐落臺北縣板橋市○○段第99
    5-15地號土地應有部分五分之一及地上建物即板橋市○○段
    第3106建號建物即門牌號碼板橋市○○路安樂巷44弄30號2
    樓房屋等不動產現由本院97年度執字第98309號強制執行事
    件執行中，即將於99年10月19日法拍。債權人須依據民事訴
    訟法之規定交裁判費並對債務人起訴，不可偽造債務人名義
    之本票用以逃漏裁判費，對債務人行使債權、法拍抵押品並
    騷擾債務人。債務人已對上開執行案件起訴，經本院99年度
    訴字第1523號審理在案，已舉證通知本院民事執行處，伊仍
    違背職權進行主義不停止法拍，上述已列99年度聲字第174
    號停止執行事件，因沒錢擔保已交費抗告。債務人願每月分
    期確實履行債務，惟須經鈞院審理，釐清債權額暨利息，避
    免帳目不清。鈞院若准債務人保全消債更生，第三人甲○○
    願代分期確實還債。債權人國泰世華商業銀行以上述偽造本
    票取得執行名義，強取債務人存於慶豐銀行之預存醫藥費，
    須恢復原狀，准予保全等語。
三、經查：
（一）聲請人於保全處分聲請狀雖勾選請求為債務人財產之保全
      處分、債務人履行債務及債權人對於債務人行使債權之限
      制、對於債務人財產強制執行之停止、及其他必要之保全
      處分等項目，惟聲請人聲請保全處分之具體內容已載明係
      請求停止本院97年度執字第98309 號強制執行，故聲請人
      聲請保全處分項目應係指債權人對於債務人行使債權之限
      制及對於債務人財產強制執行之停止，合先敘明。
（二）本院97年度執字第98309號強制執行程序，業經本院99年
      度聲字第174號裁定命聲請人供擔保停止執行，有該裁定
      在卷可參，已無於更生程序中再裁定停止執行之必要；且
      聲請人主張債權人不可偽造債務人名義之本票用以逃漏裁
      判費，對債務人行使債權、法拍抵押品並騷擾債務人等情
      ，乃提起異議之訴之實體上理由，就本件裁定開始更生程
      序前有何緊急或必要情形則未予釋明，難認本件有以保全
      處分停止上開執行程序或限制債權人行使債權之緊急或必
      要性。另聲請人之債權人國泰世華商業銀行股份有限公司
      就聲請人所有如附表所示不動產設定最高限額330萬元之
      抵押權，並已聲請本院97年度執字第98309號強制執行事
      件拍賣抵押物，有土地暨建物登記謄本、民事強制執行聲
      請狀附於本院97年度執字第98309號執行卷可稽，是聲請
      人聲請保全如附表所示之不動產既為抵押權人聲請拍賣，
      揆諸前揭規定，其抵押權之行使不受更生程序之影響，本
      院自無停止該強制執行程序必要。至於聲請人主張其或第
      三人甲○○願每月分期確實履行債務等語，均與本件是否
      有保全處分必要無涉，自不可採。從而，本院裁定開始更
      生程序前，並無命停止債權人對於聲請人財產強制執行及
      限制其他行使債權行為之必要，聲請人所為保全處分之聲
      請為無理由，應予駁回，爰裁定如主文。
中    華    民    國    99    年    10    月    5     日
                  民事第一庭  法  官  許瑞東
上列正本係照原本作成
如不服本裁定，應於裁定送達後10日內，以書狀向本院提出抗告
，並繳納抗告費新臺幣1千元。
中    華    民    國    99    年    10    月    5     日
                              書記官  賴玉芬

司法院資訊處製作；財團法人民間司法改革基金會備份。
